臺灣桃園地方法院刑事判決　　　　　　　　　　　　八十九年度易字第二七九三號
　　公　訴　人　臺灣桃園地方法院檢察署檢察官
　　被　　　告　乙○○
右列被告因詐欺案件，經檢察官提起公訴（八十九年度偵字第一二四三三號），本院
判決如左：
    主  文
乙○○無罪。
    理  由
一、公訴意旨略以：被告乙○○意圖為自己不法之所有，於民國八十九年七月二十七
    日十三時許，在桃園縣觀音鄉白玉村十七鄰下庄子六十號，乘瘖啞之被害人甲○
    ○精神耗弱及其子黃仁愷（八十年七月二十四日生）知慮淺薄，稱欲收買舊家具
    ，以新台幣（下同）一千五百元之價金，向被害人甲○○購買告訴人丙○○所有
    內有新台幣三萬元之黑檀木方桌一張、圓桌一張、檜木椅二張、木箱一個、水缸
    一個、大衣二件、清朝龍銀五個及古錢幣四十五個，並駕駛其所有車牌號碼ＥＧ
    ─二九○○號自小客車將上開物品載走。因認被告涉犯刑法第三百四十一條準詐
    欺之罪嫌。
二、按犯罪事實應依證據認定之，無證據不得推定其犯罪事實。又不能證明被告犯罪
    者，應諭知無罪之判決，刑事訴訟法第一百五十四條、第三百零一條第一項分別
    定有明文。又「認定不利於被告之事實，需依積極證據，苟積極證據不足為不利
    於被告之認定時，即應為有利於被告之認定，更不必有何有利之證據。」；「告
    訴人之告訴，係以使被告受刑事訴追為目的，是其陳述是否與事實相符，仍應調
    查其他證據以資審認。」最高法院三十年上字第八一六號判例、五十二年台上字
    第一三○○號判例參照。
三、公訴意旨認被告乙○○涉犯上開罪嫌，無非係以告訴人丙○○之指述、證人甲○
    ○、黃仁愷之證詞，以及證人甲○○為瘖啞人，黃仁愷年僅九歲等為其論據。訊
    據被告乙○○坦承以一千五百元向證人甲○○買受方桌一張、圓桌一張、水缸一
    個、木箱一個等物品，核與證人甲○○於本院調查時結證之情節相符（參本院九
    十年三月十九日訊問筆錄），以及證人甲○○為瘖啞人，業經行政院國軍退除役
    官兵輔導委員會桃園榮民醫院鑑定（參本院卷）屬實，證人黃仁愷於八十年七月
    二十四日生，於本件交易時年僅九歲等情，均堪以認定。惟被告堅詞否認有何準
    詐欺之犯行，辯稱：只買了上述四樣物品，並未另外拿走檜木椅二張，另所購之
    物品內亦無清朝龍銀及古錢幣，雖有二件大衣在木箱內，但因太陳舊，已丟棄，
    所買的上述四項物品，市值即約為一千五百元，並未詐欺證人甲○○及黃仁愷二
    人等語。經查：
  （一）證人甲○○於警訊時證稱：「當時她要來買舊傢俱，並說你阿公和我講好要
        賣給她，我相信她的話，就請她進入屋內，她挑了四件舊傢俱，四方桌她搬
        到屋外，我幫她搬上車，我另搬了水缸外，其餘木箱、圓桌都她自己搬上車
        ，」、「不知道有金錢和物品。」（參偵卷第九、十頁）；嗣於偵查中證稱
        ：「他一點左右到我家，說要買舊家具，我叫我兒子帶他去看，但他自己動
        手去拿。」、「他並沒有說與黃講好。」、「我以為陳已與黃講好好了。」
        （參偵卷第二十八、二十九頁）。證人黃仁愷於偵查中證稱：「他說是賣舊
        東西的，他知道我的老家，我就帶他去看，他就把東西搬走。」、「他給媽
        媽１５００元，東西是他自己搬的。」（參偵卷第三十四頁）等語。綜合證
        人二人上述之證述情節，由被告當時係向證人甲○○表示要買舊家具，嗣並
        將買賣價金一千五百元交付予證人甲○○等情觀之，被告係與證人甲○○進
        行本件買賣交易。至於證人黃仁愷只是受其母即證人甲○○之指示帶被告至
        伊等的老家看及搬家具而已，並非直接與被告交易之人。因此，本件所應審
        究者應為證人甲○○是否為精神耗弱之人，以及被告是否有乘證人甲○○精
        神耗弱之機會，而使之交付物品等情，合先敘明。
  （二）經查，證人甲○○為瘖啞之人，已如前述，但瘖啞之人並非當然為精神耗弱
        之人。本院依職權委託行政院國軍退除役官兵輔導委員會桃園榮民醫院對證
        人甲○○進行精神鑑定，該院於九十年十一月二十八日以（九十）桃醫（醫
        ）字第六三五六號函覆鑑定結果認為：「個案（即證人甲○○）為一聾啞人
        士，智能正常的成年女子，個案自國中後即打零工一、兩年，婚後即正常工
        作，其間遭逢工廠倒閉而轉換工作，其社會功能正常，亦無精神病狀態，個
        案對當時之狀況能描述的很清楚，意志力、判斷力亦無喪失之精神病理存在
        。個案無精神喪失或耗弱之情形。」，此有鑑定報告附卷可稽。徵以證人甲
        ○○於本院訊問時，對於當時賣出多少東西，取得多少代價，被告如何將家
        具搬上車，以及嗣後如何處理所得價金等等情節，均能清楚描述，因此，證
        人甲○○並無精神耗弱之情形，應可認定。證人甲○○既非精神耗弱之人，
        則被告與之交易，並取得交易所得之物品，即屬一般之買賣行為，難謂被告
        有何乘證人甲○○精神耗弱而詐取其財物之可言。
  （三）至於告訴人指稱：被告所取走之物品尚有三萬元現金、檜木椅二張、大衣二
        件、清朝龍銀五個、古錢幣四十五個等物云云。惟訊據被告除坦承木箱中有
        舊衣服及舊硬幣外，堅詞否認有上述之其他物品。質之證人甲○○亦證稱只
        賣給被告圓桌、方桌、水缸、木箱等四件東西，不知其內尚有現金等物，告
        訴人雖提出桃園縣觀音鄉農會之活期儲蓄存款存摺影本證明伊於八十九年七
        月二十七日領出現金五萬元，然查，該存褶只能證明告訴人確於該時點自該
        帳戶領出五萬元現金，但不足以證明告訴人確實將所領現金中之三萬元存放
        於被告所買得之家具內，此外亦無其他證據足資證明被告確實取得告訴人所
        指之物，自難徒以告訴人之指述，遽以認定被告除取得其所承認之四件物品
        外，另取得上述物品，附此敘明。
  （四）綜合上述，被告並未乘證人甲○○之精神耗弱及黃仁愷之智慮淺薄，而詐取
        財物，此外，復查無其他積極之證據足以證明被告有何準詐欺之犯行，揆諸
        首揭規定及說明，自應為被告無罪之諭知。
據上論斷，應依刑事訴訟法第三百零一條第一項，判決如主文。
本案經檢察官魏雯祈到庭執行職務。
中      華      民      國    九十一    年      三      月      七      日
                                臺灣桃園地方法院刑事第二庭
                                    審判長法  官  王  兆  飛
                                          法  官  曾  正  耀
                                          法  官  李  桂  英
右正本證明與原本無異。
如不服本判決，應於判決送達後十日內，向本院提出上訴狀。
                                          書記官  梁  麗  雲
中      華      民      國    九十一    年      三      月      七      日
